【裁判字號】    90,易,15
【裁判日期】    900319
【裁判案由】    毒品危害防制條例
【裁判全文】
臺灣臺北地方法院刑事判決                              九十年度易字第一五號
    公  訴  人  臺灣臺北地方法院檢察署檢察官
    被      告  甲○○
右列被告因違反毒品危害防制條例案件，經檢察官提起公訴（八十九年毒偵字第三二
一二號），本院判決如左：
    主    文
甲○○施用第二級毒品，累犯，處有期徒刑陸月，如易科罰金，以參佰元折算壹日。
扣案之大麻煙壹支沒收銷燬之。
    事    實
一、甲○○曾因違反麻醉藥品管理條例案件，經本院於民國八十五年五月三日判處有
    期徒刑四月，於八十五年十一月十四日易科罰金執行完畢；仍不知悔改，又因施
    用第二級毒品案件，經台灣士林地方法院以八十七年度毒聲字第八一○號裁定送
    觀察、勒戒後，認無繼續施用毒品之傾向，而由台灣士林地方法院檢察署檢察官
    於八十七年十月二十九日以八十七年度偵字第九八六八號處分書處分不起訴。詎
    甲○○復不知改過，又於前案不起訴處分後五年內，於八十九年十月十六日晚間
    在台北市○○區○○路四十三號三樓之四處所施用第二級毒品大麻。嗣為警於八
    十九年十月十七日晚間十一時三十分許查獲，並扣得含第二級毒品大麻成分之大
    麻煙一支。甲○○此次再犯，經檢察官聲請本院以八十九年度毒聲字第二五六三
    號裁定送觀察、勒戒後，認有繼續施用毒品傾向；經檢察官聲請令入戒治處所施
    以強制戒治。
二、案經台北市政府警察局移送台灣台北地方法院檢察署檢察官偵查起訴。
    理    由
一、右揭事實，業據被告甲○○於偵審中坦承不諱；且被告自承與其於八十九年十月
    十六日所施用大麻煙相同之扣案捲煙，經檢驗結果，確有大麻成分，此有法務部
    調查局九十年一月二日（八九）陸（一）字第八九一三一四一七號檢驗通知書影
    本附卷可稽，並有該大麻煙一支扣案可資佐證，核與被告前述任意性自白相符。
    至被告為警查獲當日採集之尿液經檢驗結果，雖呈大麻陰性反應，有法務部調查
    局九十年一月二日（八九）陸（一）字第八九一三一四一七號檢驗通知書影本在
    卷可參；然按「一般人施用大麻後經體內吸收代謝，其中約有百分之二十五之大
    麻代謝物可在施用後三日內陸續經由尿液排出體外，剩餘量則可能在其後數日內
    分別排出體外，又前開剩餘量排出體外所需時間，則視施用量多少及個人代謝情
    況而異」，此據調查局以九十年三月五日（九○）陸（一）字第九○○一○一五
    八號函函述甚詳；是被告自白其於八十九年十月十六日施用大麻煙後，次日為警
    查獲採尿檢驗結果，所呈大麻陰性反應，或係因施用量少及其個人代謝情況所致
    ，尚不足以此為被告有利之認定，附此說明。又被告前曾因施用第二級毒品安非
    他命案件，經台灣士林地方法院以八十七年度毒聲字第八一○號裁定送觀察、勒
    戒後，認無繼續施用毒品之傾向，而由台灣士林地方法院檢察署檢察官於八十七
    年十月二十九日以八十七年度偵字第九八六八號處分書處分不起訴此有台灣士林
    地方法院檢察署八十七年度偵字第九八六八號檢察官不起訴處分書影本在卷可按
    。此次被告第二度被查獲施用第二級毒品大麻犯行，經裁定送觀察勒戒後，認有
    繼續施用毒品之傾向，已經檢察官聲請本院裁定令入戒治處所施以強制戒治一年
    ，有台灣台北看守所附設勒戒處所有無繼續施用毒品傾向證明書、台灣台北地方
    法院檢察署八十九年度聲戒字第五二七號聲請書在卷可按。是被告於前次施用第
    二級毒品案件經不起訴處分後，五年內再犯本件施用第二級毒品之罪，經觀察勒
    戒後，認有繼續施用毒品傾向之事證明確，其犯行堪以認定。
二、查肅清煙毒條例業於八十七年五月二十日由總統以華總（一）義字第八七０００
    九九八六０號令將其名稱修正為毒品危害防制條例，並修正全文，於同年月二十
    二日生效。該條例第二條將具成癮性、濫用性為及對社會危害性之麻醉藥品與其
    製品及影響精神物質與其製品列為毒品，並將大麻列為毒品危害防制條例第二條
    第一項第二款之第二級毒品。被告前曾為警查獲施用第二級毒品安非他命犯行，
    經觀察勒戒認無繼續施用傾向，獲不起訴處分後，又為本件施用第二級毒品大麻
    犯行，而第二度為警查獲，經執行觀察勒戒，認有繼續施用毒品之傾向，核其所
    為，係犯毒品危害防制條例第十條第二項之施用第二級毒品罪；其非法施用第二
    級毒品大麻煙前後非法持有大麻煙之低度行為，為其非法施用之高度行為所吸收
    ，不另論罪。公訴人於起訴書犯罪事實欄認定被告施用者係第二級毒品大麻等情
    明確，故該書類中證據並所犯法條欄記載被告涉犯毒品危害防制條例第十條第一
    項（施用第一級毒品）罪嫌，顯係第十條第二項（施用第二級毒品）之誤，而屬
    誤載。又毒品危害防制條例第二十條第三項規定之意旨，並未因不同等級、種類
    之毒品而為相異之觀察、勒戒，是只要曾經施用毒品經觀察、勒戒，受不起訴處
    分後五年內再犯施用毒品罪（不論其等級、種類），即符合該條項關於再犯之規
    定，附此說明。查被告曾因違反麻醉藥品管理條例案件，經本院於八十五年五月
    三日判處有期徒刑四月，於八十五年十一月十四日易科罰金執行完畢，有台灣高
    等法院檢察署刑案紀錄簡覆表附卷可稽，其於五年之內，再犯本件法定本刑為有
    期徒刑以上之罪，為累犯，依法加重其刑。爰審酌被告非法施用第二級毒品，對
    個人身心戕害甚鉅，且前已因非法吸用化學合成麻醉藥品安非他命案件經法院判
    處有期徒刑確定，並易科罰金執行完畢，復於毒品危害防制條例公佈生效後二度
    為警查獲，經法院裁定送觀察勒戒，認有繼續施用毒品傾向，顯未因前所受刑罰
    及觀察勒戒處分而決心改過，惟念其犯後態度良好，坦承犯行，及其本件施用毒
    品行為之時間長短、次數多寡、情節輕重等一切情狀，量處如主文所示之刑，並
    諭知易科罰金之折算標準。查被告行為後，刑法第四十一條業於九十年一月十日
    修正公佈施行，於同年月十二日生效，關於易科罰金之折算標準業經修正為同法
    條第一項前段「犯最重本刑為五年以下有期徒刑以下之刑之罪，而受六個月以下
    有期徒刑或拘役之宣告，因身體、教育、職業、家庭之關係或其他正當事由，執
    行顯有困難者，得以一元以上三元以下折算一日，易科罰金」，是就形式上觀察
    ，修正前後之法律顯有不同，應認為法律有變更；經比較新舊法結果，舊法並無
    有利於被告，應依刑法第二條第一項前段適用裁判時之法律，依修正後刑法第四
    十一條第一項諭知易科罰金之折算標準，併此敘明。
三、扣案含有大麻成分之大麻煙一支，係查獲之毒品，不問屬於犯人與否，依毒品危
    害防制條例第十八條第一項前段規定沒收銷燬之。
據上論斷，應依刑事訴訟法第二百九十九條第一項前段，毒品危害防制條例第十條第
二項、第十八條第一項前段，刑法第二條第一項前段、第十一條、第四十七條、第四
十一條第一項，罰金罰鍰提高標準條例第二條，判決如主文。
本案經檢察官葉惠燕到庭執行職務
中      華      民      國    九十      年      三      月     十九     日
                                臺灣臺北地方法刑事第八庭
                                    法  官  朱  瑞  娟
右正本證明與原本無異
如不服本判決，應於收受判決後十日內，向本院提出上訴狀
                                    書記官  葉  金  發
中      華      民      國    九十      年      三      月    二十二    日
附錄本案論罪科刑之主要法條：
毒品危害防制條例第十條
施用第一級毒品者，處六月以上五年以下有期徒刑。
施用第二級毒品者，處三年以下有期徒刑。


司法院資訊處製作；財團法人民間司法改革基金會備份。
